臺灣臺中地方法院民事判決　九十二年度重訴字第八八三號
　　原　　　告　明台產物保險股份有限公司
　　法定代理人　丁○○
　　訴訟代理人　廖世昌　律師
　　被　　　告　甲○○
　　訴訟代理人　林軍男　律師
　　被　　　告　乙○○
　　訴訟代理人　劉佳田　律師
　　被　　　告　丙○○
　　訴訟代理人　陳浩華　律師
　　複　代理人　戊○○
右當事人間請求損害賠償事件，經本院於民國九十三年十一月十七日言詞辯論終結，
判決如左：
    主      文
被告甲○○應給付原告新臺幣壹仟零拾玖萬柒仟零玖拾肆元，及自民國九十三年四
月九日起至清償日止，按年息百分之五計算之利息；被告丙○○應給付原告新臺幣壹
仟零拾玖萬柒仟零玖拾肆元，及自民國九十三年四月九日起至清償日止，按年息百
分之五計算之利息；如其中一被告已履行給付，他被告免給付義務。
原告其餘之訴駁回。
訴訟費用由被告甲○○或丙○○負擔。
    事實及理由
一、原告主張：被告丙○○委請被告甲○○及乙○○進行坐落臺中市○○區○○路二
    三二號房屋（以下簡稱系爭建物）屋頂漏水修繕工程，竟未告知該房屋內存放有
    易燃之家具等物品，而指示其於施作實應加以注意防範，導致被告甲○○於民國
    九十年十月六日下午二時二十分許施作時，應注意使用氧氣乙炔之安全，以防止
    火災發生，而依當時之情形又非不能注意，竟不注意，致使石綿膠熔塊掉落倉庫
    內，火苗亂飛，引燃房屋內之家具成災，致訴外人寬璐國際有限公司（以下簡稱
    寬璐公司）承租位於該房屋內之貨物、營業生財設備及營業裝修因失火而受有損
    害，並因而依照先前與原告所簽訂之火災保險契約約定，向原告申請理賠，原告
    因該火災事故發給新臺幣（下同）一千零三十九萬七千零九十四元，並由訴外人
    寬璐公司受領完畢，本件火災事故係因被告甲○○與乙○○共同承作時不慎及被
    告丙○○指示時有過失所致，故原告依據保險法第五十三條、民法第一百八十四
    條第一項前段、第一百八十五條第一項前段、第一百八十九條等規定，代為訴外
    人寬璐公司請求被告連帶負損害賠償責任。縱認被告丙○○無庸負定作人指示上
    之過失責任，亦應依照民法第二百四十四條之規定，對於被告甲○○、乙○○之
    過失，負與自己過失之同一責任。並聲明請求：被告應給付原告一千零三十九萬
    七千零九十四元及自起訴狀繕本送達被告翌日起至清償日止，按年息百分之五計
    算之利息。
二、被告甲○○則以：其於修繕過過程雖經刑事判決認定有過失（臺灣高等法院臺中
    分院九十一年度上易字第一０六七號刑事判決），然訴外人寬璐公司未依工廠法
    第四十一條第一項第四款、舊有建築物防火避難設施及消防設備改善辦法第十三
    條、消防法第六條第一項第二款、勞工安全衛生設施規則第十九條之相關消防法
    令規定，應設置火災警報系統及自動灑水系統等設備，並在現場有隨時派員留守
    ，特別是現場在修繕的時候特別要派人留守，並且應將現場淨空，就本件損害之
    發生與損害之擴大與有過失，應負較大過失比例責任，被告僅應負二成之過失責
    任。並聲明請求：(一)原告之訴駁回；(二)如受不利判決，願供擔保請准免為假執行
    之宣告。
三、被告乙○○則以：九十年十月六日當天是被告甲○○打電話通知其到場，請其義
    務至現場協助幫忙指出漏水的地方，並非被告丙○○所通知。被告乙○○事先並
    不認識甲○○，係被告丙○○將被告乙○○的電話交給被告甲○○。而其既僅至
    現場協助指出漏水處，自非與被告甲○○共同承攬修繕工程，本件失火原因係被
    告甲○○使用氧氣乙炔不當所致，而使用氧氣乙炔及電焊等專業及工作，並非被
    告乙○○的專業及工作範圍，故被告乙○○並無過失可言。況且原告請求之損害
    數額亦屬過高，訴外人寬璐公司亦有被告甲○○所指之與有過失情形等語為辯稱
    。並聲明請求：(一)原告之訴駁回；(二)如受不受不利判決，願供擔保請准免為假執
    行之宣告。
四、被告丙○○則以：其僅係一名家庭主婦，對於防漏工程毫無概念，且於修繕前有
    有請被告乙○○與訴外人寬璐公司會計張小姐聯繫，以瞭解漏水地點，且被告甲○○、乙○○修繕時，並未知會其到場，故其對於修繕部分也無從指示。而系爭
    建物亦有安全之消防設備，被告丙○○對於防火情節已為必要之處置，事先已將
    家具先搬離，被告乙○○具有修繕漏水之技術，且已多次修理系爭建物屋頂漏水
    修繕工程之經驗；被告甲○○承做電焊工作也有十五年以上，具有相當經驗，故
    被告丙○○並無選任上之過失，另被告丙○○於修繕前，亦將滴水修繕處下方之
    木製家具移開，已盡其應注意責任，應全無過失可言，況原告請求之損害數額亦
    屬過高，訴外人寬璐公司亦有被告甲○○所指之與有過失情形等語資為抗辯。並
    聲明請求：(一)原告之訴駁回；(二)如受不利判決，願供擔保請准免為假執行之宣告
    。
五、兩造不爭執之事實：
  (一)訴外人寬璐公司向被告丙○○承租坐落系爭建物南半側部分為家具倉庫使用，系
    爭建物北半側由訴外人濬泰有限公司（下稱濬泰公司）分租。
  (二)被告甲○○、乙○○係一起進行前往系爭建物屋頂。
  (三)系爭建物於九十年十月六日下午二時五十三分發生火災，並延燒及系爭建物前段
    承租人濬泰公司及中清路二三二號之一蔡協進所有之倉庫，導致系爭建物、置放
    於建物內之貨物全燬損失。
  (四)訴外人寬璐公司向原告投保火災險，保險期間自九十年七月十三日起至九十一年
    七月十三日止。
六、得心證之理由：
    本件兩造所爭執之處，主要應在本件火災之發生，除被告甲○○之外，被告乙○○是否為共同承攬人，而應負共同侵權行為責任？被告丙○○於指示上是否亦有
    過失，而應負定作人之責任？若無，則是否應按民法第二百二十四條之規定，對
    於被告甲○○、乙○○之過失，與自己之過失負同一責任？另原告請求之損害賠
    償數額是否過高？及訴外人寬璐公司是否與有過失？
  (一)經查，原告主張被告甲○○受被告丙○○之委請，於九十年十月六日下午二時二
    十分許，於修繕系爭房屋屋頂時，應注意使用氧氣乙炔之安全，以防止火災發生
    ，而依當時之情形又非不能注意，竟不注意，致使石綿膠熔塊掉落倉庫內引燃火
    災等事實，並提出臺灣高等法院臺中分院九十一年度上易字第一０六七號刑事判
    決影本一份附卷為證，並為被告甲○○所不爭執，可信為真。
  (二)次查，本件係因訴外人寬璐公司承租被告丙○○所有之倉庫屋頂漏水，該漏水處
    係因設有廣告看板之鐵架裂開，被告丙○○委請被告乙○○以塗石綿膠之方式修
    漏三、四次，乃發生漏水現象，再度請被告乙○○前往修漏，乙○○乃要求被告
    丙○○找一位鐵工配合，被告丙○○即找被告甲○○，並告知被告乙○○之電話
    ，自行連繫施作。被告甲○○所為事故發生之施作，係由被告乙○○帶往漏水處
    之屋頂，由被告甲○○以氧氣乙炔焊接廣告看板之鐵架使之固定，於焊接施作中
    ，約二分鐘南側屋頂中間通風管即有大量濃煙冒出等情，此業據被告丙○○、乙○○、甲○○於警局及於臺灣高等法院臺中分院民事庭審理時所陳明（見卷附火
    災原因調查報告書所附警訊筆錄及臺灣高等法院臺中分院九十二年度重上字第一
    五六號卷第一一九頁筆錄），並有臺中市消防局火災原因調查報告表附卷可參。
    則被告乙○○係承攬系爭房屋修漏工程，被告甲○○則係承攬系爭房屋屋頂廣告
    看板之鐵架焊接使其固定之工程，二人施作工程並非相同，被告乙○○之修漏工
    程係待被告甲○○施作完成後，再以石綿膠填補縫隙，二人係先後施作，施作方
    法完全不同。而焊接係鐵工及焊接業之專業，本件火災發生時，被告甲○○所使
    用之焊接工具氧氣乙炔吹管，並非使用電焊機，此業據被告甲○○於警局時及臺
    灣高等法院臺中分院審理時供述明確所陳明，而使用氧氣乙炔電焊機火花四處分
    散之情形，但火焰所及處產生高熱，可用以切割及焊接鐵材，其操作方法及所可
    能發生之危險暨應行注意之事項，非一般人所能知悉。被告甲○○係從事焊接業
    ，就焊接有專門之知識，有關焊接工程於施工中應如何注意，能否注意，非外行
    之被告乙○○所能瞭解。而被告乙○○係負責修漏，非從事焊接業，所以才要求
    被告丙○○找鐵工配合，亦難期待就焊接之施作應行注意、能注意防止危險之發
    生事項有所知悉。本件火災之發生經過經臺中市消防局勘查研判為：「疑似使用
    氧氣乙炔燒焊施工柏油石綿膠熔塊掉落倉庫東側家具上引燃火警」（見前述火災
    原因調查報告書），然據被告丙○○所辯火災發生前訴外人寬璐公司已經將家具
    搬開，及訴外人寬璐公司亦承認上開情形等情（參照前揭重上字第一五六號卷第
    一五四頁），焊接位置既係因廣告招牌鐵架裂開而漏水，而漏水處家具既已搬開
    ，屋內漏水位置應無家具，無家具即無由從家具處引火之可言。原告雖以：火花
    非垂直落下，雖然家具已經搬開，係火花飄散而引起火災云云，惟火花四處飄散
    是使用電焊機之情形，而被告甲○○當時既使用氧氣乙炔燒焊，非電焊機，應無
    原告所指火花飄散至鐵架裂開下方漏水處以外之家具，致引燃火警之情形。則臺
    中市消防局研判所指因熔塊掉落倉庫東側家具上引燃火警，其中關於係掉落「家
    具上引燃」部分，即非可採。而引燃之物應係其他可燃物。又系爭建物係存放進
    口家具，非作為家具工廠使用，衡情並無易燃氣體，且依被告甲○○於警局所稱
    發現火災發生之情形，係自南側屋頂中間及兩側通風管冒出大量濃煙，自有適當
    之通風設備及參照前述調查報告書，本件火災非因氣爆，亦無證據認為引燃易燃
    性氣體所生，應可排除因氣爆或引燃易燃性之氣體所生，則被告甲○○於焊接處
    所施工，既無施工者難以見聞須待他人提示，始能注意防範之易燃性氣體。其於
    本件施工時，並不待定作人或其他人告知施工處所為家具倉庫，即應依一般正常
    焊接施工時所應注意、能注意之義務，就施作使用之氧氣乙炔吹管火焰及燒焊熱
    力所及範圍，先行於施工處所上下四週查看可能引火之易燃物，且本件係焊接屋
    頂廣告招牌鐵架裂縫，以其為焊接之專業不待他人提示即可預見火焰及焊接而生
    之掉落物（例如本件之柏油石綿膠熔塊），可能自縫隙進入屋內，即應進入屋內
    ，排除可燃物後，再行施作。此亦為施作焊接鐵架之被告甲○○固有之應行注意
    之義務。被告甲○○直接向屋主請款，不須被告乙○○同意，兩人並非共同承攬
    ，此分據被告丙○○、乙○○於臺灣高等法院臺中分院審理時所陳明，則被告乙○○對甲○○因「專業」之電焊疏忽所造成之失火損害，依法不必負共同失火責
    任，此為注意程度不同理所當然。被告甲○○攜帶「自有」之電焊及氧氣乙炔吹
    管前往施作承攬工作，於使用氧氣乙炔焊接時，因被告甲○○個人單獨承攬所造
    成之失火責任，不應令非承攬焊接之被告乙○○負責，被告乙○○非氧氣乙炔之
    所有者，也非使用者，也非使用氧氣乙炔之承攬者，對於氧氣乙炔並非內行，無
    焊接之專業，並無注意之義務，也無注意之能力，就他人所發生之失火，難認有
    過失之行為。至被告乙○○雖與被告甲○○同時前往，然二人承攬事項不同，且
    係先後施作，自應就各自承攬事項定其注意義務，不得以被告乙○○係與甲○○
    同往，或要求被告丙○○找鐵工即被告甲○○配合施作，即謂有相同之注意義務
    ，而與被告甲○○之過失行為，負共同侵權行為損害賠償責任。被告乙○○既係
    承攬以石綿膠修漏之工程，而本件火災並非因其修漏之行為而引起，自無令負侵
    權行為責任。以上，除有臺灣高等法院臺中分院九十二年重上字第一五六號判決
    影本附卷可參外，另本件火災刑事部分亦僅認定甲○○犯失火罪，判處罪刑確定
    ，並未認定被告乙○○共同有過失，此有前揭臺灣臺中地方法院九十一年度易字
    第八七七號刑事判決影本可稽，附此記明。
  (三)繼查，依被告乙○○於臺灣高等法院臺中分院審理前開事件時所陳：我有跟被告
    丙○○說是因為鐵架導致石綿膠裂開，但我沒有建議丙○○要怎麼做。被告甲○○到現場的時候才打電話給我，叫我說跟他說哪個地方漏水，工作是甲○○要做
    的，我並不知道，我只是跟他說哪個地方漏水，他要做什麼工作我並不知道。以
    前修漏三、四次，但都沒有效。當時沒有進到倉庫裡面。因為外面石綿膠有裂開
    ，一看就知道哪個地方漏水等語。核與被告甲○○於該院以證人之身份到庭具結
    證稱：「當初是屋主打電話給我，說乙○○要一個電焊工，屋主叫我打電話給乙○○，我和乙○○約時間，看什麼時候去施作，約好時間之後，我就去那裡，乙○○就從後門帶我上去。當初我沒有去看現場，所以要什麼東西是乙○○告訴我
    的，他帶我上去的時候他有跟我說工作的內容，打電話的時候只有跟我說要帶什
    麼東西，到那邊之後，他才帶我上去，因為鐵厝的架子沒有電焊好，所以指示我
    焊接的位置。」等語大致相符，又據被告甲○○於臺灣高等法院臺中分院九十二
    年度上字第四三九號同一火災之損害賠償事件審理中證稱：「是丙○○打電話給
    我，說乙○○抓漏，他說需要壹個鐵工的來配合，就將乙○○的電話給我，叫我
    打電話跟乙○○聯絡，所以就我打電話給乙○○，他跟我約那一天下午二點二十
    分在那邊的加油站等，叫我帶乙炔電焊器去，直接帶我從屋後面爬屋頂上去，上
    去以後，他說漏的地方石綿膠太大頭，他叫我把石綿膠燒掉，才能夠將鐵焊接在
    一起，我就照他的意思去做，因為在燒的過程發現底下有冒煙就起火了，當時我
    在作時乙○○一直在我旁邊，丙○○她應該不知道找鐵工是要做什麼，我當時也
    不知道要做什麼，只是到現場乙○○才跟我說要做什麼。丙○○也不知道要用乙
    炔燒石綿膠」等語。本院審酌被告甲○○於該院審理時，以證人身份通知其到場
    ，其於作證前並為具結，如為虛偽陳述，需負偽證之責，核其無虛偽陳述之動機
    ，所為證言，應足堪採信。參以被告乙○○於警訊時即稱：「在四、五天前屋主
    丙○○通知我前往該處屋頂處理漏水工程，我於九十年十月六日下午二時二十分
    會同甲○○上該處屋頂工作」等語。由上被告甲○○之陳述可以證明：(1)本件是
    因該屋頂漏水，由丙○○找乙○○修漏。(2)乙○○表示需要一鐵工配合，丙○○
    找鐵工甲○○，告以乙○○電話，請其與乙○○連絡配合乙○○修漏。(3)甲○○
    於與乙○○連絡時並不知其要配合做什麼，而連絡時乙○○表示請其帶乙炔到現
    場。二人即自行會同至現場，並爬屋外樓梯至屋頂修漏，當時丙○○及承租人均
    不在場。
  (四)按承攬人為承攬事項，加害於第三人者，定作人除於定作或指示有過失外，不負
    賠償之義務（最高法院十八年上字第二０一０號判例參照）。又所謂定作有過失
    者，係指定作之事項具有侵害他人權利之危險性，因承攬人之執行，果然引起損
    害之情形；而指示有過失者，係指定作並無過失，但指示工作之執行有過失之情
    形而言（最高法院八十六年度臺上字第二三二○號判決參照）。查本件是系爭建
    物屋頂漏水，由被告丙○○找被告乙○○修漏。被告乙○○表示需要一鐵工配合
    ，被告丙○○找鐵工即被告甲○○，並告以被告乙○○電話，請其與被告乙○○
    連絡並配合修漏，被告甲○○於與乙○○連絡時並不知其要配合做什麼，而連絡
    時被告乙○○表示請其帶乙炔到現場，二人即自行會同至現場，並爬屋外樓梯至
    屋頂修漏，當時被告丙○○及承租人均不在場，有如前述。按屋頂修漏，乃專門
    之工程，一般人並不知如何施工，且一般觀念上，屋頂修漏工程，並無具有侵害
    他人權利之危險性，與火災亦不發生連想，雖被告丙○○請無乙炔執照之甲○○
    配合乙○○修漏，然被告乙○○即僅告以需一鐵工，在被告甲○○與乙○○連絡
    前被告甲○○甚且不知其要配合之工作是什麼，而是連絡時被告乙○○告以帶乙
    炔，到現瑒才知要燒石綿膠，難認為定作人丙○○事前知道要乙○○所要找鐵工
    之目的是以乙炔燒熔屋頂石綿膠，被告丙○○既不知承攬人乙○○之用意，僅依
    乙○○之要求找一鐵工配合，尚難認為其定作有何過失。原告復未舉證丙○○於
    其定作時已知乙○○所要找鐵工之目的是要燒石綿膠，則其主張被告丙○○於定
    作本件防漏工程時，未告知該房屋內存放有易燃之家具等物品，而指示其於施作
    實應加以注意防範，其定作為有過失云云，自非可採。
  (五)被告丙○○辯稱被告甲○○、乙○○修繕時，並未知會其到場，故其對於修繕部
    分也無從指示等語。而依前所述，被告甲○○與乙○○連絡後，被告乙○○表示
    請被告甲○○帶乙炔到現場。二人即自行會同至現場，並爬屋外樓梯至屋頂修漏
    ，並未告知丙○○渠等要前往現場施工，核與被告丙○○所辯相符。原告未舉證
    證明被告丙○○於其定作時已知乙○○所要找鐵工之目的是要燒石綿膠，亦未舉
    證證明丙○○知乙○○、甲○○二人當時要施工。被告丙○○上開所辯，自可採
    信，被告丙○○既未被乙○○告知當時要去工作及工作內容，難認其可以注意就
    倉庫內堆置易燃物品之相關防火事宜預為安排，或事先通知承租人寬璐公司或被
    告等就防火情節妥為措置，有指示之過失。
  (六)被告甲○○於焊接處所施工，既無施工者難以見聞須待他人提示，始能注意防範
    之易燃性氣體，如前所述。其於本件施工時，並不待定作人或其他人告知施工處
    所為家具倉庫，即應依一般正常焊接施工時所應注意、能注意之義務，就施作使
    用之氧氣乙炔吹管火焰及燒焊熱力所及範圍，先行於施工處所上下四週查看可能
    引火之易燃物，且本件係焊接屋頂廣告招牌鐵架裂縫，以其為焊接之專業不待他
    人提示即可預見火焰及焊接而生之掉落物（例如本件之柏油石綿膠熔塊），可能
    自縫隙進入屋內，即應進入屋內，排除可燃物後，再行施作。縱認原告被告丙○○知悉被告甲○○施作內容，惟電焊執照係政府就焊接業所為之管理措施，非一
    般民眾所能知悉，被告甲○○從事焊接業有一、二十年，前曾為系爭房屋前方倉
    庫施作鐵門輪子，此據被告甲○○所陳明（見臺灣高等法院臺中分院九十二年度
    重上字第一五六號卷卷第一０九、一一一頁），以其多年之焊接業經驗，對於焊
    接前述應注意事項應十分清楚，並不待定作人或其他人告知施工處所為家具倉庫
    ，即應先行於施工處所上下四週查看可能引火之易燃物，排除可燃物後，再行施
    作。尚不得以被告甲○○未盡其注意義務，致釀火災，即據此認定被告丙○○之
    定作為有過失。況本件同一火災之被害人濬泰公司另案訴請被告丙○○損害賠償
    ，經臺灣高等法院臺中分院審理結果亦認丙○○指示並無過失，駁回濬泰公司之
    訴，此有該院九十二年度上字第四三九號判決影本附卷可資參考。
  (七)第按債務人之代理人或使用人，關於債之履行有故意或過失時，債務人應與自己
    之故意或過失負同一責任。但當事人另有訂定者，不在此限，民法第二百二十四
    條定有明文，而所謂之使用人係指本於債務人之意思，為債務履行所使用之人而
    言，本件被告丙○○出租系爭建物南半側部分為家具倉庫使用予訴外人寬璐公司
    使用，訴外人寬璐公司因其承租部分發生漏水現象，而要求出租人即被告丙○○
    履行修繕義務，故而被告丙○○委請被告林清江前來從事修繕事宜，如前所述，
    被告林清江既係被告丙○○所委請負責從事修繕工作之人，其於修繕系爭房屋屋
    頂時，應注意使用氧氣乙炔之安全，以防止火災發生，而依當時之情形又非不能
    注意，竟不注意，致使石綿膠熔塊掉落倉庫內引燃火災，其行為自有不法過失，
    被告丙○○對於被告甲○○之過失，自應負同一責任，是原告此部分之主張，尚
    屬可採。
  (八)復按因故意或過失，不法侵害他人之權利者，負損害賠償責任，民法第一百八十
    四條定有明文，本件被告甲○○對於訴外人寬璐公司所受損害，既有不法過失情
    形，其對於訴外人寬璐公司自應負損害賠償責任，又被告丙○○雖無需負擔定作
    人之侵權行為責任，然其既應與其履行輔助人之過失負同一責任，原告自亦得本
    於債務不履行之規定，向被告丙○○請求負損害賠償責任。又按被保險人因保險
    人應負保險責任之損失發生，而對於第三人有損失賠償請求權者，保險人得於給
    付賠償金額後，代位行使被保險人對於第三人之請求權；但其所請求之數額，以
    不逾賠償金額為限，保險法第五十三條定有明文，而被保險人對第三人以侵權行
    為為由請求賠償，保險人故得代位行使此項損害賠償請求權，然於債務不履行之
    情形，究其本質，亦屬侵害債權，與侵權行為性質，原無不同，自不生不得代位
    問題，從而，原告本於侵權行為、債務不履行之法律關係，分別代位訴外人寬璐
    公司請求被告甲○○、丙○○賠償其損失，於法自無不合。
  (九)再查，原告主張訴外人寬璐公司因本件火災事故，共計損失一千萬零三十九萬七
    千零九十四元（含貨物損失額九百九十九萬八千七百五十八元、營業生財設備損
    失額十四萬六千二百零九元、營業裝修損失額二十五萬二千一百二十七元，共計
    一千零三十九萬七千零九十四元），提出南山公證有限公司所出具之公證鑑定報
    告書一份附卷可資參酌，被告丙○○及乙○○雖對於鑑定數額有爭執，惟按當事
    人已證明受有損害而不能證明其數額或證明顯有重大困難者，法院應審酌一切情
    況，依所得心證定其數額，民事訴訟法第二百二十二條第二項定有明文，本件火
    災事故發生後，訴外人寬璐公司於系爭建物現場所放置之貨物、營業生財設備等
    ，皆因火災而燒毀、受損，已無法完全還原而為精密之鑑定，本院審酌上開鑑定
    報告書內容已斟酌本件起火原因、出險經過、又經查看現場實際瞭解受損貨物及
    設備之受損等情形，進而計算出貨物損失、營業生財、營業裝修等損害額，故認
    為該認定鑑定報告之結論尚屬合理公允，非不得作為認定損害之依據，被告丙○○及乙○○雖對於鑑定數額雖有爭執，復未能提出其他有利之事證以供本院參酌
    ，其所辯自難採信。
  (十)另按民法第二百十七條第一項所謂損害之發生或擴大被害人與有過失，係指被害
    人之行為與債務人之行為為損害之共同原因者而言，最高法院四十八年度臺上字
    第一九八二號判決可資參照。且被害人之行為須予損害之發生或擴大以助力，而
    與損害之發生與擴大有相當因果關係者，始有過失相抵之適用，最高法院七十一
    年臺上字第四一九號亦著有判決。查被告抗辯原告對於系爭建物並未設置依相關
    消防法令規定，應設置火災警報系統及自動灑水系統等設備，並在現場有隨時派
    員留守，特別是現場在修繕的時候特別要派人留守，並且應將現場淨空，違反工
    廠法第四十條第一項第四款、勞工安全衛生設施規則第十九條、消防法第六條第
    一項第二款、舊有建築物防火避難設施及消防設備改善辦法第十三條等規定，就
    本件損害之發生與損害之擴大與有過失，惟查，本件訴外人寬璐公司乃單純租用
    系爭建物南半側部分作為家具倉庫使用，並非作為發動機械之工廠使用，並無工
    廠法之適用，此可參照工廠法第一條之規定自明，又查勞工安全衛生法立法之目
    的乃在於防止職業災害，保障勞工安全與健康所制定，此可參照勞工安全衛生法
    第一條之規定，核予本件訴外人寬璐公司所受之損害為財產損害無關，況且本件
    乃因訴外人寬璐公司因所租用之建物發生滴水現象，依約向出租人即被告丙○○
    要求修繕，僅係單純之行使其租賃契約上之權利，其對於被告丙○○要如何進行
    修繕義務，並無從置喙，而如前所述，被告甲○○配合乙○○修漏時，被告乙○○即僅告以需一鐵工，在被告甲○○與乙○○連絡前被告甲○○甚且不知其要配
    合之工作是什麼，而是連絡時被告乙○○告以帶乙炔，到現瑒才知要燒石綿膠，
    難認為定作人丙○○事前知道要乙○○所要找鐵工之目的是以乙炔燒熔屋頂石綿
    膠，被告丙○○既不知承攬人乙○○之用意，僅依被告乙○○之要求找一鐵工配
    合，已尚難認為其定作有何過失，遑論訴外人寬璐公司，是被告抗辯訴外人寬璐
    公司與有過失云云，應非可採。
  (十一)末按數人負同一債務，明示對於債權人各負全部給付之責任者，為連帶債務。無
    前項之明示時，連帶債務之成立，以法律有規定者為限，民法第二百七十二條定
    有明文。再按不真正連帶債務係謂數債務人具有同一目的，本於各別發生之原因
    ，對債務人各負全部給付之義務，因債務人中一人為給付，他債務人即應同免其
    責任之債務，又不真正連帶債務與連帶債務在性質上並不相同，民法有關連帶債
    務之規定，多不適用於不真正連帶債務，且其判決主文亦不得逕以「被告應連帶
    給付」之記載方式為之，否則即與不真正連帶債務本旨不符（參照最高法院八十
    九年度臺上字第二二四０號判決意旨）。續查，原告主張其已依保險契約賠付寬
    璐公司一千零三十九萬七千零九十四元，提出火險理賠報告單、匯款同意書、代
    位求償同意書、火險賠款接受書各一紙附卷可稽，堪信為真，從而，原告依照保
    險法第五十三條、民法第一百八十四條第一項前段侵權行為及債務不履行之規定
    ，自得請求被告甲○○、丙○○一千零三十九萬七千零九十四元，及自起訴狀繕
    本送達被告翌日起（即九十三年四月九日）起至清償日，按年息百分之五計算之
    利息。然依上開說明，被告甲○○、丙○○之間，其給付目的同一，然卻又各自
    應負擔上開給付內容，是其彼此之間係屬不真正連帶債務，不能令其等連帶給付
    ，但因其等各應負全部給付之義務，如被告中一人為給付，他被告即應同免其責
    任。至於原告其餘請求部分，既無理由，自均應予以駁回。
  (十二)本件原告至言詞辯論終結前，均未聲請供擔保宣告假執行，是被告就原告勝訴部
    分，聲請願供擔保請准宣告免為假執行，即無必要，附此敘明。
七、訴訟費用負擔之依據：民事訴訟法第七十九條、第八十五條。
中　　　華　　　民　　　國　　九十三　　年　　 十二　　 月　　　八　　　日
　　　　　　　　　　　　　　　　臺灣臺中地方法院民事第三庭
~B法　　　官　許　石　慶
右為正本係照原本作成。
如不服本判決，應於判決送達後二十日內，向本院提出上訴狀。
中　　　華　　　民　　　國　　九十三　　年　　 十二　　 月　　　九　　　日
~B法院書記官
